【裁判字號】    97,家聲,336
【裁判日期】    971114
【裁判案由】    變更子女姓氏
【裁判全文】
臺灣板橋地方法院民事裁定             97年度家聲字第336號
聲  請  人  甲○○
法定代理人  乙○○
上列當事人間請求變更子女姓氏事件，本院裁定如下：
    主  文
聲請人甲○○之姓氏准予變更為母姓之「劉」姓。
聲請程序費用由聲請人負擔。
    理  由
一、按父母之一方死亡者，且有事實足認子女之姓氏對其有不利
    之影響時，子女得請求法院宣告變更子女之姓氏為父姓或母
    姓，民法第1059條第5 項第2 款定有明文。
二、本件聲請意旨略以：聲請人之父陳永森、母乙○○於民國79
    年間結婚，婚後育有一子即聲請人甲○○，惟嗣因聲請人之
    生母長期遭聲請人之生父施予家暴及外遇，雙方遂於83年5
    月2 日協議離婚，然婚姻過程之家暴，已造成聲請人心理上
    之傷害，聲請人並以父姓為恥，而聲請人之生父於84年5 月
    9 日亦因故死亡，此後聲請人之一切教育與扶養均由聲請人
    之生母及其家人扶養，聲請人亦已融入劉家這個溫暖的家庭
    ，使聲請人得以在愛的環境下成長，反觀聲請人之生父家自
    其往生後，即未曾過問聲請人，亦無任何往來或經濟上之支
    援。目前聲請人於中國東莞台商學校就讀高中一年級，對於
    改姓乙事，聲請人之母同意並予以尊重及支持，爰依法聲請
    變更姓氏從母姓等語。
三、經查，聲請人所主張之上開事實，業據聲請人敘明綦詳於卷
    ，並有所提戶籍謄本記事欄、除戶戶籍謄本等件在卷可稽，
    復經本院依職權調閱聲請人之生父陳永森之台灣高等法院全
    國前案簡列表及全戶戶籍資料查詢結果查明無訛，堪信為真
    實。又查，姓氏屬姓名權而為人格權之一部分，具有社會人
    格之可辨識性，除與身分安定及交易安全有關外，尚有家族
    制度之表徵，因此始賦予父母選擇權，惟因應情勢變更，倘
    有事實足認子女之姓氏對其有不利之影響時，父母之一方或
    子女自得請求法院宣告變更子女之姓氏為父姓或母姓。職是
    ，本院審酌上情，認聲請人之生父陳永森已死亡，致聲請人
    無法經生父同意變更姓氏，而聲請人母親則同意聲請人變更
    姓氏，且可認保留目前姓氏對聲請人實有造成其心理莫大困
    擾之不利影響，及聲請人若繼續從父姓恐影響其融入母系家
    庭生活，是聲請人本件請求，經核並無不合，本件聲請為有
    理由，依法應予准許，爰裁定如主文所示。
四、依非訟事件法第21條第2項、民事訴訟法第78條裁定如主文
    。
中    華    民    國    97    年    11    月    14    日
                  家事法庭  法  官  林春長
上列正本證明與原本無異。
如不服本裁定應於送達後10日內向本院提出抗告狀，並應繳納抗
告費新台幣1,000 元。
中    華    民    國    97    年    11    月    14    日
                            書記官  高小婷


司法院資訊處製作；財團法人民間司法改革基金會備份。
